【裁判字號】    97,交聲,210
【裁判日期】    970619
【裁判案由】    違反道路交通管理處罰條例聲明異議
【裁判全文】
臺灣桃園地方法院交通事件裁定         97年度交聲字第210號
原處分機關  交通部公路總局新竹區監理所中壢監理站
異  議  人
即受處分人  甲○○
上列異議人即受處分人因違反道路交通管理處罰條例事件，對交
通部公路總局新竹區監理所中壢監理站民國97年2 月22日所為之
處分（原處分案號：壢監裁罰字第裁53-F00000000號）聲明異議
，本院裁定如下：
    主  文
異議駁回。
    理  由
一、原處分意旨略以：異議人即受處分人甲○○（下稱異議人）
    於民國96年7 月22日11時45分許，駕駛車牌號碼208-FF號營
    業遊覽大客車，行經省道台13線與縣道苗130 線路口處時，
    因直接由台13線闖紅燈左轉駛入苗130 線，違反駕車行經有
    燈光號誌管制之交岔路口闖紅燈之規定，為苗栗縣警察局苗
    栗分局三義分駐所警員攔停後掣單舉發。嗣異議人未依規定
    期限自行繳納罰鍰，原處分機關認異議人違反道路交通管理
    處罰條例第53條第1 項之規定，於97年2 月22日裁處罰鍰新
    臺幣（以下同）5,400 元，並依同條例第63條第1 項第3 款
    之規定記違規點數3點。
二、聲明異議意旨則以：伊於96年8 月5 日前，並未接獲監理所
    寄發任何違規通知書，係於事發後相隔半年之久，才突然收
    到違反道路交通管理事件裁決書，且該裁決書內亦無附上任
    何違規之照片，故伊對此裁決深感不服云云。
三、按汽車駕駛人，行經有燈光號誌管制之交岔路口闖紅燈者，
    處新臺幣1,800 元以上5,400 元以下罰鍰。違反前開規定者
    ，並予記違規點數3 點。道路交通管理處罰條例第53條第1
    項及第63條第1 項第3 款分別定有明文。經查：
（一）關於異議人行經有燈光號誌管制之交岔路口闖紅燈之違規
      事實，業據證人即舉發本件違規行為之警員劉和昌於本院
      訊問時結證稱：異議人係行駛於省道台13線要左轉縣道苗
      130 線，而當時台13線路口號誌為紅燈，異議人沒有停駛
      就直接左轉開往苗130 線繼續前行，伊斯時正在執行巡邏
      勤務且駕駛於異議人同向後方，所以很清楚地看到上開闖
      紅燈之情，便旋即尾隨追上異議人並示意其停車，且引導
      異議人在三義木雕博物館旁的小停車場停靠，異議人遭攔
      停後有跟伊說抱歉，態度很客氣，且在伊開完舉發單後就
      直接簽名，伊已將舉發通知單有一聯已直接交付異議人收
      執。而本件係當場攔截製單舉發，非逕行舉發，故沒有闖
      紅燈的採證照片等語明確（參本院97年6 月16日訊問筆錄
      ）。按交通警察掣單舉發違反道路交通管理處罰條例所列
      之違規事實，本質上為行政處分，係公務員基於職務上之
      權力，依法就特定之具體事件所為之具公法上效果之單方
      面行政行為，基於公務員為公法上行為具有公信力之原則
      ，該行政行為當可被推定為真正，其據以依法處分之事實
      認定亦為正確無誤，本此公信原則，乃立法者賦予行政機
      關制定違反道路交通事件統一裁罰基準及處理細則，以達
      其維護交通秩序、安全之行政目的。而警員取締交通違規
      事件，其以科學儀器照相採證者，固然足以據為交通違規
      事實之證明，惟就令囿於當場舉發而未以科學儀器照相採
      證，甚或礙於手動照相而未能即時拍攝違規情節，立法者
      亦未明文限制或排除「舉發警員目睹、耳聞」之證據能力
      ，或其證述內容對於違規事實之證明力。此觀立法者再以
      明文立法方式，容認執行交通稽查之員警「當場攔截製單
      舉發」，暨「當場攔截製單舉發」俱乏相類於「逕行舉發
      」之採證限制（例如，必須以「科學儀器照相採證」等）
      自明（道路交通管理處罰條例第7 條、第7 條之2 規定參
      照）。是本件證人劉和昌至本院作證具結以言詞供述本件
      之舉發經過，其與異議人素不相識，亦無仇恨、嫌隙，當
      無自陷偽證罪之處罰而構詞誣指受處分人之理，且證人劉
      和昌係執行公務之警員並為目睹異議人前開違規行為之人
      證，而其前開證述情節，復核無矛盾、齟齬或違背經驗、
      論理法則之處，故本件舉發內容，既查無有何捏造事實違
      法取締之情事，則執勤員警本其維護交通秩序、安全職責
      所為之舉發，自應受到合法、正確之推定，尚不能僅憑證
      人劉和昌未能提出拍攝到異議人駕駛車輛於「紅燈」狀態
      闖越舉發交岔路口之照片，即謂證人劉和昌所述俱非可採
      。況異議人確於證人劉和昌開製之舉發通知單上簽名收執
      ，有該舉發通知單影本1 紙附卷可稽，反觀異議人經本院
      3 次合法通知到庭，均無正當理由未到庭，無從令本院就
      本件舉發經過及違規事實產生合理之懷疑，且其於異議理
      由中復未爭執於上開時、地闖紅燈之事實，僅對「被舉發
      後未另接獲監理所開製罰單即遭裁決」、「裁決書內未附
      違規採證照片」等節表示不服，更足見當日異議人闖越紅
      燈之事實，至為灼然。
（二）異議人雖以前揭情詞聲明異議，惟依道路交通管理處罰條
      例第7 條、第7 條之2 等規定，執行交通稽查之員警「當
      場攔截製單舉發」者，不若「逕行舉發」需以「科學儀器
      照相採證」等為採證限制，已詳如前述，是本件證人劉和
      昌依法執行道路交通管理之稽查，發覺異議人闖紅燈之違
      規事實即當場攔截製單舉發，本無庸以照相採證為前提，
      是異議人以「裁決書內未附違規採證照片」作為爭執，顯
      有誤會。次按道路交通管理處罰條例所定罰鍰之處罰，受
      處罰人接獲違反道路交通管理事件通知單後，於15日內得
      不經裁決，逕依同條例第92條第3 項之罰鍰基準規定，向
      指定之處所繳納結案；不服舉發事實者，應於15日內，向
      處罰機關陳述意見；其不依通知所定期限前往指定處所聽
      候裁決，且未依規定期限繳納罰鍰結案或向處罰機關陳述
      意見者，處罰機關得逕行裁決之；道路交通管理處罰條例
      第9 條第1 項定有明文。是本件異議人既已自行簽名收受
      舉發通知單，依前開條文規定，異議人本得自行決定不經
      裁決逕依罰鍰基準繳納結案或向處罰機關陳述意見並依指
      示聽候裁決，如未依規定期限繳納罰鍰結案或向處罰機關
      陳述意見者，處罰機關即得逕行裁決，本件處罰機關依法
      逕行裁決，亦無何違誤之處，異議人復以「被舉發後未另
      接獲監理所開製罰單即遭裁決」作為爭執，實為誤解法令
      之辯，亦屬無據。此外，異議人尚無提出其他證據供本院
      調查，準此，異議人有前開違規行為，足信為實。
四、綜上所述，本件異議人確有行經有燈光號誌管制之交岔路口
    闖紅燈之違規行為，原處分機關依道路交通管理處罰條例第
    53條第1 項、第63條第1 項第3 款及違反道路交通管理事件
    統一裁罰標準及處理細則所訂之違反道路交通管理事件統一
    裁罰基準表之規定裁處罰鍰5,400 元，並記違規點數3 點，
    核無違誤，本件異議為無理由，應予駁回。
據上論斷，應依道路交通管理處罰條例第87條第2項、道路交通
案件處理辦法第19條，裁定如主文。
中    華    民    國    97    年    6     月    19    日
                        交通法庭  法  官  許雅婷
以上正本證明與原本無異。
如不服本裁定應於送達後5日內向本院提出抗告狀。
                                  書記官  吳玉蘭
中    華    民    國    97    年    6     月    20    日


司法院資訊處製作；財團法人民間司法改革基金會備份。
